臺灣高等法院刑事判決　　　　　　　　　　　　　　九十一年度上訴字第九七二號
　　上　訴　人　臺灣板橋地方法院檢察署檢察官
　　被　　　告　丁○○
　　　　　　　　己○○
　　指定辯護人　本院甲○
　　被　　　告　丙○○
右上訴人因被告違反毒品危害防制條例等案件，不服臺灣板橋地方法院九十年度訴字
第一七二七號，中華民國九十一年二月八日第一審判決（起訴案號：臺灣板橋地方法
院檢察署八十九年度偵字第二一一二一、九十年度偵字第九二二五號）提起上訴，本
院判決如左：
    主  文
原判決關於丁○○、丙○○無罪部分均撤銷。
丁○○連續販賣第二級毒品，累犯，處有期徒刑柒年貳月，扣案之安非他命包（共
淨重伍拾壹點參伍公克）沒收銷燬之，包裝袋參個沒收。販賣毒品所得財物新臺幣貳
仟元沒收，如全部或一部不能沒收時，以其財產抵償之。又連續轉讓第二級毒品，累
犯，處有期徒刑捌月。應執行有期徒刑柒年陸月，扣案之安非他命包（合併為壹包
，共淨重伍拾壹點參伍公克）沒收銷燬之，包裝袋參個沒收。販賣毒品所得財物新臺
幣貳仟元沒收，如全部或一部不能沒收時，以其財產抵償之。
丙○○連續轉讓第二級毒品，累犯，處有期徒刑玖月。
其他上訴駁回。
    事  實
一、丁○○有恐嚇、竊盜、槍砲及盜匪等前科，前於民國八十六年間，因侵占案件，
    經臺灣板橋地方法院以八十六年度易字第六九六九號判決判處有期徒刑七月，經
    本院駁回上訴確定，而入監服刑，於八十七年十一月二十九日縮短刑期執行完畢
    ，仍不知悔改，明知安非他命係毒品危害防制條例第二條第二項第二款所規定之
    第二級毒品，禁止非法持有、施用、轉讓及販賣，竟基於販賣第二級毒品安非他
    命圖利之概括犯意，於八十九年十月間某日，在臺北縣中和市○○街二三二巷十
    一號一樓之電動玩具店內，以新臺幣（下同）一千元之代價，販賣第二級毒品安
    非他命（重量不詳）予乙○○施用。嗣於八十九年十一月七日晚間八時許，在上
    開電玩店內，承前概括犯意，再以一千元之代價，販賣第二級毒品安非他命一公
    克予乙○○施用，乙○○並當場施用完畢。丁○○另基於轉讓第二級毒品安非他
    命之概括犯意，於八十九年十一月初某日及同年月七日晚間十一時許，在前開電
    玩店內，先後無償提供微量第二級毒品安非他命予友人戊○○施用，而連續轉讓
    第二級毒品二次。嗣因警方於八十九年十一月七日晚上十一時五十分許，在臺北
    縣中和市○○路六六九號三樓之「凱蒂賓館」三一○室，臨檢查獲己○○及其女
    友庚○○，己○○隨即帶同警方前往上開電動玩具店，而於八十九年十一月八日
    凌晨一時四十分許，查獲丁○○、乙○○、丙○○、戊○○等人，並當場在該電
    玩店內扣得丁○○所有未及出售、以包裝袋三個分別包裝之安非他命三包（合併
    共淨重五十一點三五公克）及乙○○所有之施用安非他命之玻璃球一個。
二、丙○○前曾於八十四年間因違反麻醉藥品管理條例案件，經臺灣板橋地方法院以
    八十四年度易字第六一七號判決判處有期徒刑五月確定，於八十四年十月二十三
    日易科罰金執行完畢，竟不知悔改，明知安非他命係毒品危害防制條例第二條第
    二項第二款所規定之第二級毒品，禁止非法持有、施用、轉讓及販賣，基於轉讓
    第二級毒品安非他命之概括犯意，自八十九年十月中旬起至同年十一月七日止，
    在其位於臺北縣永和市○○路住處，先後無償提供微量第二級毒品安非他命予友
    人己○○施用，而連續轉讓第二級毒品四次。
三、案經臺北縣警察局中和分局報請臺灣板橋地方法院檢察署檢察官偵查起訴。
    理  由
甲、有罪部分（即撤銷改判部分）：
壹、被告丁○○部分：
一、訊據被告丁○○矢口否認有何販賣及轉讓第二級毒品安非他命之犯行，辯稱：八
    十九年十一月八日凌晨，警方在臺北縣中和市○○街二三二巷十一號臨檢查獲之
    安非他命三包，約五十二公克，是伊買來自己吸用的，五十二公克差不多是一個
    月的量不到，伊一天可以吸用二公克，是因為貪便宜，才一次買那麼多。況警察
    臨檢時並未在乙○○身上查到安非他命，伊當天是去打電動玩具而已，沒有販賣
    安非他命云云。
二、惟查：
Ａ就被告丁○○被訴販賣毒品部分：
  (一)本件係警方於八十九年十一月七日晚上十一時五十分許，在臺北縣中和市○○路
    六六九號三樓之「凱蒂賓館」三○一室，臨檢查獲己○○及其女友庚○○，並扣
    得第二級毒品安非他命七包（合計淨重八．四八公克，包裝重一．六七公克）、
    海洛因一包（淨重○．○五公克）、海洛因煙捲一支、吸食器一組、電子磅秤一
    台、玻璃燈泡一個、玻璃吸管四支、玻璃球二個、打火機二個、分裝袋十八個及
    瓦斯噴燈一具等物，因該賓館房間係被告丁○○所承租，己○○即帶同警方前往
    臺北縣中和市○○街二三二巷十一號之電動玩具店查獲被告丁○○、乙○○、丙○○等人，並當場在丁○○身上查獲丁○○所有之安非他命三包（合併為一包，
    共淨重五十一點三五公克）、吸食器二個，並扣得乙○○所有之施用安非他命之
    玻璃球一個，此有臺北縣警察局檢查紀錄表、該局中和分局南勢派出所臨檢（檢
    查）現場記錄各一紙附卷可憑（見警卷第四十三、四十四頁）。
  (二)而被告丁○○如何於右揭時地販賣安非他命予乙○○施用二次等情，業據證人乙○○於警訊中證稱：我是向綽號「死人」的丁○○購買安非他命，共買過二次。
    最後一次買是在八十九年十一月七日晚上二十時左右，在查獲之電玩店內，以一
    千元向丁○○購買安非他命約一克，已經吸食完了等語（見警卷第三十一頁），
    於檢察官偵查中亦證稱：丁○○有賣毒品給我，他賣我二次。我跟丁○○買過二
    次毒品，都一、二千元（按罪疑惟輕之法則，本院認定購買價格為一千元）等語
    明確（見偵卷第八十五頁反面、九十四頁）。而證人乙○○確有購買安非他命施
    用之事實，此有證人乙○○為警於八十九年十一月八日凌晨查獲所採取之尿液，
    經送驗結果確呈安非他命陽性反應，有台灣檢驗科技股份有限公司出具之濫用藥
    物陽性檢體檢驗報告及代碼對照表各一紙附卷可稽（見偵卷第一三七八頁、警卷
    第三十八頁），且警方查獲當日在乙○○所坐之電動玩具機檯上，扣得乙○○所
    有之供施用安非他命之玻璃球一個可資佐證，足徵證人乙○○前揭所證被告丁○○販賣安非他命等語，應非虛構誣陷之詞。
  (三)雖證人乙○○辯稱該扣案之玻璃球吸食器非其所有云云，然依證人乙○○於檢察
    官偵查中及原審審理所證稱：查獲時我在那打檯子玩電玩等語（見偵卷第十二頁
    反面，原審卷第二七五頁），而警方係在乙○○所坐之電玩機檯上扣得該玻璃球
    吸食器，此亦為證人乙○○所坦承在卷（見偵卷第十二頁反面），參以該玻璃球
    吸食器係供施用安非他命所用之物品，如非乙○○所有之物，何以會放置於乙○○所坐之電玩機檯上？乙○○亦不將之丟棄？此亦顯與常情有悖，是證人乙○○
    否認扣按之玻璃球吸食器非其所有云云，顯係卸責之詞，不足採信。
  (四)再者，被告丁○○有前開販賣安非他命予乙○○等情，亦據證人己○○於警訊中
    證稱：我知道丁○○有賣安非他命給別人等語（見警卷第一頁反面），於檢察官
    偵查中亦證稱：丁○○綽號叫「死人」，丁○○有在賣安非他命，都在中和市○○街二三二巷十一號電玩店內。我見過丁○○賣（安非他命）給乙○○．．，在
    該電玩店內。．．丁○○販賣安非他命給乙○○之時間約在去年（即八十九年）
    十月，只見過丁○○拿安非他命給乙○○一次，在電玩店內等語屬實（見偵卷第
    六十四頁反面、八十二頁），並經證人己○○指認被告丁○○在卷（見偵卷第九
    十四頁反面）。雖證人己○○一度於檢察官偵查中供稱：我見過丁○○販賣安非
    他命給乙○○二次，時間不記得了，但都在本案查獲之電玩店內云云（見偵卷第
    六十五頁），所證其親眼目睹被告丁○○販賣安非他命予乙○○之次數有異，惟
    證人己○○既已證稱只見過丁○○拿安非他命給乙○○一次等語明確，並佐以證
    人乙○○結證所稱其向丁○○買過二次安非他命，最後一次是在八十九年十一月
    七日晚上二十時左右等語，而證人己○○於查獲當日並未在該電玩店，而係在前
    揭凱蒂賓館三一○室，已如前述，是證人己○○自無從目睹乙○○第二次向丁○○購買安非他命之情形。再參諸被告丁○○於警訊中供稱：於電玩店查獲的毒品
    ，是我於查獲之前一日（即八十九年十一月七日），以二萬元購得之安非他命五
    十二公克（合併為一包，實際共淨重五十一點三五公克）等語（見警卷第二十四
    頁、偵卷第九十頁、原審卷第二五○頁），則被告丁○○係以每公克約三百八十
    五元之成本購買安非他命，而乙○○係以每公克一千元之代價向丁○○購買安非
    他命之情，亦據證人乙○○證述在卷（已如前述），是被告丁○○有販賣安非他
    命予乙○○，以取得中間之差額圖利之事實，應堪認定。
  (五)雖證人乙○○於原審及本院調查時改稱：伊不認識丁○○，亦不認識己○○。伊
    所吸食之毒品是之前吸食留下的，是向伊朋友綽號「小胖」之人拿的，丁○○沒
    有給伊毒品，該綽號「小胖」者不是己○○，是檢察官一直說己○○已經講出來
    ，拿己○○的筆錄給我看，所以我才照著己○○所說的話講。伊沒有向丁○○、
    己○○買過安非他命云云。惟證人乙○○已於警訊及檢察官偵查中指認被告丁○○無訛（已見前述），且其於檢察官偵查中明確指認被告丁○○後，旋即亦明確
    向檢察官證述：我知道誣告他人是犯法的，我所言都實在，是在自由意志下陳述
    的等語明確（見偵卷第九十八頁），佐以證人乙○○於偵查中證述被告丁○○販
    賣毒品之犯行時，雖無委任辯護人到場，然該日己○○之父親鄭高混為己○○委
    任之辯護人張瑞釗律師，於檢察官訊問時在場之事實，有九十年三月二十日臺灣
    板橋地方法院檢察署點名單佐卷可考（見偵卷第九十二頁），則證人乙○○顯係
    基於自由意志下所為陳述，至堪認定。並佐以被告丁○○於原審供稱：伊見過也
    認識乙○○等語（見原審卷第二九一頁），證人己○○於原審證稱：乙○○與丁○○是朋友等語（見原審卷第一八六頁），均核與證人乙○○事後改稱不認識丁○○、己○○不符，再按證人於為警查獲之初及檢察官偵查之時，離案發時刻較
    近，記憶較為清晰，且較無機會受他人干預而佈詞預設情節，其彼時之供述自較
    真切可信，是證人乙○○於原審及本院調查時翻異前詞，應係迴護被告丁○○之
    詞，自不足憑。
  (六)至證人己○○於檢察官第四次偵訊時及原審、本院調查時辯稱：伊只看過丁○○
    拿過一包東西給乙○○，並不知道那是毒品。是警察誤導我說他們都有承認了，
    叫我隨便講一個人，我才說丁○○有賣毒品給乙○○，檢察官訊問時伊因為吃安
    非他命頭腦不清楚，有可能是伊一時害怕亂講的云云。然查，證人己○○向檢察
    官指證被告丁○○販賣安非他命時，其人正於勒戒所執行觀察、勒戒中，該期間
    斷無施用安非他命之可能，是證人己○○於本院調查時辯稱因為吃安非他命腦筋
    不清楚云云，自屬無稽。況證人己○○於檢察官第三次偵訊時，其父親鄭高混已
    為其選任辯護人到場為其辯護保護其權益，是證人己○○於本院調查時辯稱伊是
    因害怕才這樣講云云，顯係意在迴護被告丁○○，洵不足採。再者，證人己○○
    於該次偵訊時，亦明確指證被告丁○○確有於右揭時地販賣安非他命予乙○○，
    其見過丁○○拿安非他命給乙○○一次等情，並稱伊願意與丁○○對質，不怕被
    報復等語（見偵卷第九十四頁），於本院調查時亦證稱：檢察官並無對其不當誘
    導等語（見本院卷第九十一頁），參以其於為警查獲之初及檢察官偵查之時，離
    案發時刻較近，記憶較為清晰，且較無機會受他人干預而佈詞預設情節，其彼時
    之供述自較真切可信，是證人己○○於原審及本院調查時翻異前詞，亦應係迴護
    被告丁○○之詞，不足為信。再者，證人己○○雖供稱警訊時警察有不當訊問，
    並謂證人即其女友庚○○當時在場，可資為證云云，惟證人庚○○已到院證稱己○○做警訊筆錄時，伊未在場等語（見本院卷第一三三、一三四頁），是己○○
    此部份所辯顯難信實。
  (七)證人乙○○雖於檢察官偵查中供稱：丁○○有賣毒品給我，他當場透過他的小弟
    拿給我，「小胖」就是之前交付毒品給我的小弟，而「小胖」就是己○○云云。
    惟證人己○○證稱其綽號係「阿肥」，而非「小胖」（見偵卷第九十四頁），核
    與被告丁○○供稱：己○○的綽號是「阿肥」，不是「小胖」等語相符（見偵卷
    第九十六頁反面），是己○○之綽號究為「阿肥」或「小胖」，非屬無疑。且衡
    諸常情，被告丁○○本人當面販賣毒品予乙○○，自可親自交付毒品，無須委由
    第三人代為交付，是證人乙○○此部分所稱，亦非無疑問，是尚難逕為己○○有
    代丁○○交付毒品之認定。
  (八)綜上所述，本件事證明確，被告丁○○確有販賣安非他命予乙○○施用二次之行
    為，被告否認販賣毒品云云，無非卸責之詞，不足採信，其此部分犯行堪以認定
    。
Ｂ就被告丁○○被訴轉讓毒品部分：
  (一)被告丁○○如何於右揭時地，無償提供微量安非他命予戊○○施用，而轉讓第二
    級毒品二次等事實，已據證人戊○○於檢察官偵查中證稱：「阿明」（即丁○○
    ）在電玩店有在吸安非他命，他會提供給我吸用，時間在十一月初及被查獲的那
    一天前晚（即八十九年十一月七日）晚上十一點多。「阿明」就是丁○○等語（
    見偵卷第一○八頁反面），而證人戊○○為警查獲所採取之尿液，經送檢驗結果
    ，發現戊○○確呈甲基安非他命陽性反應，此有台灣檢驗科技股份有限公司濫用
    藥物尿液檢驗報告及代碼對照表在卷（見偵卷第一三七頁、警卷第三十八頁）可
    稽。且證人戊○○與被告丁○○並無怨隙，被告丁○○並稱其在電玩店認識戊○○，叫戊○○為「小祥」等語（見原審卷第二九一頁），衡情斷無構詞誣陷之理
    ，是被告丁○○確有轉讓安非他命予戊○○施用二次之犯行，應足認定。
  (二)雖證人戊○○於原審及本院調查時改稱：毒品是伊朋友綽號「阿輝」給伊吸用的
    云云。惟證人戊○○於本院調查時亦證稱：（問：你於偵查中稱丁○○有提供安
    非他給你吸二次，第二次是在八十九年十一月七日晚上？）是的，我有承認等語
    屬實，是其嗣後改口辯稱毒品是伊朋友「阿輝」提供的云云，顯與積極事證不符
    ，應係迴護被告之詞，殊難採信。是本件事證明確，被告丁○○轉讓安非他命之
    犯行，洵堪認定。
三、查安非他命屬中樞神經興奮劑，具有輕微之成癮性，服用後會產生依賴性、耐藥
    性，並引起不安、頭昏、顫抖、亢進性反應、失眠、焦慮、譫妄、慢性中毒、精
    神障礙、類似精神分裂之錯覺、妄想及伴有行動與性格異常等副作用，其劑量增
    大時，甚或會死亡。而其慣用者，由於精神錯亂，更具有暴力攻擊及反社會行為
    等傾向，情況非常嚴重，且戒除不易，故毒品危害防制條例，將其列為第二級毒
    品。核被告丁○○所為，係犯毒品危害防制條例第四條第二項之販賣第二級毒品
    罪、及同條例第八條第二項之轉讓第二級毒品罪。被告丁○○係於八十九年十一
    月七日晚上八時許，第二次販賣安非他命予乙○○，公訴人誤認亦係在八十九年
    十月間，顯為誤載，併此敘明。被告丁○○販賣及轉讓毒品安非他命前之持有毒
    品之低度行為，分別為販賣及轉讓之高度行為所吸收，不另論罪。其先後各二次
    販賣及轉讓毒品之犯行，時間緊接，犯罪構成要件相同，顯均係基於概括犯意所
    為，均為連續犯，各以一罪論，均加重其刑（惟連續販賣第二級毒品罪部分，法
    定本刑中之無期徒刑部分，依法不得加重其刑）。被告丁○○所犯上開二罪，犯
    意各別，行為互殊，應分論併罰。又被告丁○○有如事實欄所示之犯罪科刑及執
    行情形，有臺灣高等法院檢察署刑案紀錄簡覆表在卷可考（見本院卷第五十六至
    六十九頁），其於執行完畢後五年內再犯有期徒刑以上之罪，均為累犯，應各依
    刑法第四十七條之規定遞予加重其刑（惟販賣第二級毒品罪，其法定本刑中無期
    徒刑部分，依法不得加重其刑）。
四、原審未予詳查，遽認被告丁○○被訴之上開犯罪不能證明，而為被告丁○○被訴
    此部分無罪之諭知，尚難謂洽。檢察官上訴意旨指摘原判決諭知被告丁○○此部
    分無罪，顯有不當等語，非無理由，自應由本院將原判決此部分撤銷改判。爰審
    酌被告丁○○犯罪之動機、目的、手段、對社會之危害重大及犯罪後未坦承犯行
    之態度等一切情狀，分別量處如主文第二項所示之刑，並定應執行刑為有期徒刑
    七年六月，以為懲儆。扣案之安非他命三包（合併為一包，共淨重五十一點三五
    公克），為第二級毒品，應依毒品危害防條例第十八條第一項前段之規定，宣告
    沒收銷燬之。至查扣毒品之包裝袋三個（見本院卷第一八０頁），有防止毒品裸
    露、逸出之功用，並便於攜帶，係其所有供販賣毒品所用之物，至為顯然，應依
    同條例第十九條第一項宣告沒收。又按犯毒品危害防制條例第四條之罪者，其供
    犯罪所用或因犯罪所得之財物，均沒收之，如全部或一部不能沒收時，追徵其價
    額或以其財產抵償之，毒品危害防制條例第十九條定有明文。查被告丁○○販賣
    毒品安非他命二次予乙○○而所得共二千元，雖未扣案，但該規定係採義務沒收
    主義，本院仍應依上開規定諭知沒收（參最高法院六十六年度第八次刑庭庭推總
    會決議），如全部或一部不能沒收時，以其財產抵償之。
貳、被告丙○○部分：
一、訊之被告丙○○矢口否認有何轉讓第二級毒品安非他命之犯行，辯稱：伊沒與己○○一起吸毒，也沒有請過己○○吸毒云云。惟查，被告丙○○於右揭時地連續
    轉讓第二級毒品安非他命予己○○之事實，業據證人己○○於警訊中證稱：安非
    他命是我向丙○○拿的，他都沒有向我拿錢等語（見警卷第二頁反面），於檢察
    官偵查中證稱：八十九年十月中旬開始吸安非他命，最後一次是十一月七日晚上
    ，共約六、七次。（問：毒品何來？）我勒戒出來後，都向丙○○拿安非他命，
    我開口要都給我，都當場吸等語（見偵卷第六十四頁），又稱：所吸的安非他命
    都是向丙○○拿的，時間從八十九年十月份起，向他拿了四、五次（按罪疑惟輕
    之法則，本院認定轉讓四次），都是去丙○○永和市○○路住處取來吸用，都當
    場在他住處吸食（見偵卷第八十一頁反面），於原審亦證稱：我有施用毒品，毒
    品是丙○○給我的。丙○○是為要向我借機車，所以把毒品送給我。．．我吸食
    的毒品『都』是丙○○拿給我的，丙○○他沒有向我拿錢，因為我與丙○○是很
    好的朋友，而且我有借機車給丙○○使用，所以丙○○沒有向我拿錢等語明確（
    見原審卷第一八五、一八六、二八○頁）。而經採取被告丙○○、證人己○○之
    尿液送檢驗結果，發現丙○○、己○○均呈安非他命陽性反應，此有台灣檢驗科
    技股份有限公司濫用藥物尿液檢驗報告及代碼對照表在卷（見偵卷第一三七頁、
    警卷第三十八頁）可據，且證人己○○與被告丙○○相當熟識，已為被告丙○○
    所供承（見原審卷第二八九頁），衡情應無構詞誣陷之理，足認被告確有轉讓安
    非他命之犯行。
二、雖證人己○○嗣於原審及本院調查時更易前詞，改稱：丙○○他有拿毒品給我幾
    次，我也記不清楚，應該只有一次。另外幾次毒品，是我向綽號「阿華」買來的
    。丙○○只給一次，數量也很少，只夠我吸食一次云云。惟其於為警查獲之初及
    檢察官偵訊之時，離案發時刻較近，記憶較為清晰，且較無機會受他人干預而佈
    詞預設情節，況證人己○○於檢察官偵訊時，其父親鄭高混已為己○○選任辯護
    人張瑞釗律師到庭，此有委任狀、九十年二月二十三日、同年三月二十日之臺灣
    板橋地方法院檢察署點名單在卷可佐（見偵卷第六十一、七十九、九十二頁），
    其彼時之供述自較真切可信，是其於原審及本院調查時更易前詞，顯係事後迴護
    被告丙○○之詞，委無足採。至證人己○○雖於警訊時供稱：丙○○大約提供我
    七、八次安非他命云云，所供稱之丙○○轉讓安非他命之次數與偵查中所證有異
    ，然參諸證人己○○所稱：伊自八十九年十月中旬開始吸安非他命，最後一次是
    八十九年十一月七日，共約六、七次等語（見偵卷第六十四頁反面），故而證人
    己○○上開期間共施用安非他命之次數為約六、七次左右，則被告丙○○處所轉
    讓安非他命之次數，自不應高於該次數，是證人己○○於警訊所稱丙○○轉讓其
    七、八次安非他命等詞，就次數部分，應係有所誤記，依罪證有疑利歸被告之法
    則，應認被告丙○○轉讓安非他命予己○○施用之次數為四次。本件事證明確，
    被告施明堯之犯行，堪予認定。
三、核被告施明堯所為，係犯毒品危害防制條例第八條第二項之轉讓第二級毒品罪。
    其轉讓安非他命前之持有毒品之低度行為，應為轉讓之高度行為所吸收，不另論
    罪。其先後多次轉讓毒品之犯行，時間緊接，犯罪構成要件相同，顯均係基於概
    括犯意所為，為連續犯，以一罪論，依法加重其刑。又被告丙○○前曾於八十七
    年間因違反麻醉藥品管理條例案件，經臺灣板橋地方法院以八十四年度易字第六
    一七號判決判處有期徒刑五月確定，於八十四年十月二十三日易科罰金執行完畢
    ，有臺灣高等法院檢察署刑案紀錄簡覆表在卷可考（見本院卷第七十至七十六頁
    ），本件被告丙○○所犯連續轉讓第二級毒品之時間，是自八十九年十月中旬起
    ，為證人己○○證述在卷（見偵卷第六十四頁反頁），而所謂中旬，係指該月份
    十一日起至二十日止，故而縱認本件被告丙○○所犯轉讓毒品之時間係自八十九
    年十月二十日開始，仍在其上開罪刑執行完畢後五年內，是被告施明堯於執行完
    畢後五年內再犯有期徒刑以上之罪，為累犯，應依刑法第四十七條之規定遞予加
    重其刑。
四、原審未予詳查，遽認被告丙○○被訴之上開犯罪不能證明，而為被告丙○○無罪
    之諭知，尚難謂洽。檢察官上訴意旨指摘原判決諭知被告丙○○被訴轉讓毒品部
    分無罪，顯有不當等語，非無理由，自應由本院將原判決此部分撤銷改判。爰審
    酌被告丙○○犯罪之動機、目的、手段、對社會之危害性及犯罪後未坦承犯行之
    態度等一切情狀，量處如主文第三項所示之刑，以為懲儆。
乙、無罪部分即駁回上訴部分（即被告己○○被訴幫助販賣毒品部分）：
一、公訴意旨另以：被告己○○基於幫助販賣第二級毒品安非他命之概括犯意，於八
    十九年十月間，在位於臺北縣中和市○○街二三二巷十一號之賭博電玩店內，連
    續二次將丁○○販賣予乙○○之安非他命價值約一至二千元，代丁○○交付予乙○○。因認被告己○○涉犯連續幫助販賣第二級毒品罪嫌云云。
二、按犯罪事實應依證據認定之，無證據不得推定其犯罪事實，又不能證明被告犯罪
    者，應諭知無罪之判決，刑事訴訟法第一百五十四條、第三百零一條第一項定有
    明文。而所謂認定犯罪事實之證據，係指足以認定被告確有犯罪行為之積極證據
    而言，該項證據自須適合於被告犯罪事實認定，始得採為斷罪資料。又苟未能發
    現相當證據，或證據不足以證明，自不能以推測或擬制之方法，以為裁判基礎，
    最高法院二十九年度上字第三一○五號、四十年度臺上字第八六號判例意旨參照
    。又證人之證言固非不得做為認定被告犯罪事實之證據，惟須此項證言無瑕疵可
    指，且與事實相符者，始足當之，苟證人之證言有瑕疵，即不得作為不利被告認
    定之唯一依據。
三、訊據被告己○○堅決否認有何幫助販賣第二級毒品之犯行。而公訴意旨認被告己○○涉犯幫助販賣毒品罪，無非以同案被告乙○○於偵訊中之供述為主要論據。
四、經查：
  (一)證人乙○○先於檢察官偵查中供稱：丁○○有賣毒品給我，他賣我二次，他當場
    透過他的小弟拿給我的，我不知道他小弟的名字等語（見偵卷第八十五頁反面）
    ，旋即又稱：「小胖」就是之前交付毒品給我的小弟等語（同上頁），嗣又稱：
    我所說的「小胖」不是己○○。我跟丁○○買毒品時，己○○沒有在場。．．「
    小胖」是己○○（見偵卷第九十四頁），於原審又改稱：我的毒品是向綽號「小
    胖」買來的，「小胖」年約三十歲左右。．．我不認識己○○，「小胖」不是己○○等語（見原審卷第二七五、三一七、三四八頁），觀諸證人乙○○之上開證
    詞，就己○○是否為綽號「小胖」之人，及丁○○有無透過其小弟交付毒品等部
    分，前後反覆矛盾不一，顯有瑕疵。且按諸常情，毒品買賣交易多半極為隱密，
    其交易時間通常短暫、迅速，於約定時間、地點後立即交易完成，而被告丁○○
    其本人既已當面販賣毒品予乙○○，自可親自交付毒品，無須委由第三人代為交
    付，徒增風險，是證人乙○○此部分所稱，自非無疑，非有充足之補強證據，自
    不能僅憑證人乙○○片面且有瑕疵之證詞，而為被告己○○不利之認定。
  (二)又被告己○○雖於檢察官偵查中供稱：我有見過丁○○賣安非他命給乙○○，在
    中和市○○街之電玩店內等語（見偵卷第六十四頁反面、八十二頁），嗣於原審
    及本院調查時改稱：我只看過丁○○拿一包東西給乙○○，我並不知道那是毒品
    云云，係迴護被告丁○○之詞（已如前述），則依被告己○○前於檢察官偵訊時
    之供述，亦僅能證明其有目睹丁○○販賣安非他命予乙○○之事實，尚難遽論被
    告己○○有幫助丁○○交付所販賣之毒品予乙○○之情事。
  (三)另警方於八十九年十一月七日晚上十一時五十分許，在臺北縣中和市○○路六六
    九號之凱蒂賓館三一○室，查獲被告己○○及其女友庚○○在內，桌上有塑膠吸
    管二支，員警另於房間窗戶外之遮雨蓬上，發現有瓦斯噴燈、吸食器、電子磅秤
    各一具、玻璃吸管四支、玻璃燈泡一個以及安非他命七包（淨重八點四八公克）
    、海洛因一包（重零點二公克）、海洛因煙一支、玻璃球、打火機各二個、分裝
    袋十八只等物，有臺北縣警察局中和分局之臨檢紀錄表一紙在卷為據（見警卷第
    四十三頁）。被告己○○雖當場否認持有上開物品，而辯稱係承租房間之被告丁○○所持有之物云云。惟被告己○○至原審改稱：賓館內所查獲之安非他命、電
    子秤都是我的，因為被查獲時一時緊張，而且賓館房間是丁○○訂的，所以才講
    毒品是丁○○的，實際上，我是當天向「阿華」買了七包安非他命等語（見原卷
    第三二一、三二二頁）。則本院即難逕依被告己○○前後反覆不一之證詞及扣案
    之毒品安非他命等物，即認被告己○○有幫助丁○○販賣毒品之犯行。
  (四)綜上所述，本件主要證據即證人乙○○對己○○之指訴前後矛盾，而有瑕疵可指
    ，被告己○○復堅決否認該證人之指述，而本件於上開凱蒂賓館三一○室所查扣
    之安非他命等物，究係丁○○或己○○所有，非屬無疑，亦不足資為不利被告己○○之認定。此外，復查無其他積極證據足資證明被告己○○有何公訴人所指之
    幫助販賣毒品之犯行，自難僅憑單一證人前後矛盾之證詞遽入人罪，應認不能證
    明被告己○○有此部分之犯罪。
五、原審因而以不能證明被告己○○有幫助販賣毒品之犯罪，諭知被告己○○此部分
    無罪之判決，經核並無不合。檢察官上訴意旨，仍執前詞，指摘原判決不當。惟
    證人乙○○前後指訴不一，已有瑕疵，於凱蒂賓館三一○室所查扣之安非他命等
    物，亦不足為認定被告己○○有幫助販賣毒品安非他命之重罪之依據，是檢察官
    上訴指摘原判決此部分不當，為無理由，應予駁回。又被告己○○此部分既為無
    罪之判決（無主刑之宣告），則其所有之安非他命七包、海洛因一包自應由檢察
    官另行單獨聲請宣告沒收。
據上論斷，應依刑事訴訟法第三百六十八條、第三百六十九條第一項前段、第三百六
十四條、第二百九十九條第一項前段，毒品危害防制條例第四條第二項、第八條第二
項、第十八條第一項前段、第十九條第一項，刑法第十一條前段、第五十六條、第四
十七條、第五十一條第五款，判決如主文。
本案經檢察官張秋雲到庭執行職務。
中      華      民      國      九十一    年    十一    月      五      日
                              臺灣高等法院刑事第四庭
                                  審判長法  官  蔡  永  昌
                                        法  官  陳  榮  和
                                        法  官  徐  昌  錦
右正本證明與原本無異。
丁○○、丙○○如不服本判決應於收受送達後十日內向本院提出上訴書狀，其未敘述
上訴之理由者並得於提起上訴後十日內向本院補提理由書（均須按他造當事人之人數
附繕本）。
檢察官就被告己○○部分得上訴。
                                        書記官  吳  金  來
中      華      民      國    九十一    年      十一    月       五     日
附錄    本判決論罪科刑法條：
毒品危害防制條例第四條第二項
製造、運輸、販賣第二級毒品者，處無期徒刑或七年以上有期徒刑，得併
科新台幣七百萬元以下罰金。
毒品危害防制條例第八條第二項
轉讓第二級毒品者，處六月以上五年以下有期徒刑，得併科新台幣七十萬
元以下罰金。
